臺灣高等法院臺南分院刑事判決
111年度上易字第218號
上  訴  人  臺灣雲林地方檢察署檢察官
被      告  施志昌



上列上訴人因被告竊盜案件，不服臺灣雲林地方法院110年度易
字第739號中華民國111年4月7日第一審判決（起訴案號：臺灣雲
林地方檢察署110年度偵緝字第318號），提起上訴，本院判決如
下：
    主  文
上訴駁回。
    理  由
一、公訴意旨略謂：被告施志昌與史光樺(另經檢察官為緩起訴
    處分)共同意圖為自己不法之所有，基於竊盜之犯意聯絡，
    於民國110年2月22日上午10時39分許，分別駕駛車牌號碼00
    -0000號自用小客車、00-0000號自用小貨車，前往雲林縣○○
    鄉○○村○○街0號並侵入其內，竊取張豐源所有置放該處之電
    纜線一批、電鑽1支、電鑿1支、電焊機1臺等物品得手後逃
    逸。兩人將所竊得之電纜則於同年3月22日持向址設彰化市○
    ○路0段00號之回收商家梁銅買賣即崧揚興業有限公司變賣，
    得款新臺幣(下同)17,448元後朋分花用。嗣經警獲報後展開
    調查，並持原審法院所核發之搜索票110年度聲搜字330號至
    史光樺住處搜索，及經史光樺帶同警方前往臺中市○○區○○路
    000巷00號起出所竊之電鑽、電鑿及電焊機，並循線查察始
    得知上情。因認被告所為，係涉犯刑法第321條第1項第2款
    毀越門窗之加重竊盜罪嫌。
二、按犯罪事實應依證據認定之，無證據不得認定犯罪事實，刑
    事訴訟法第154條第2項定有明文。又不能證明被告犯罪者，
    應諭知無罪之判決，刑事訴訟法第301條第1項亦定有明文。
    復查刑事訴訟法第161條第1項規定：檢察官就被告犯罪事實
    ，應負舉證責任，並指出證明之方法。因此，檢察官對於起
    訴之犯罪事實，應負提出證據及說服之實質舉證責任。倘其
    所提出之證據，不足為被告有罪之積極證明，或其闡明之證
    明方法，無從說服法官以形成被告有罪之心證，基於無罪推
    定之原則，自應為被告無罪判決之諭知。是若審判時，檢察
    官未能提出適合於證明犯罪事實之積極證據，並闡明其證據
    方法與待證事實之關係；法院對於卷內訴訟資料，復已逐一
    剖析，參互審酌，仍無從獲得有罪之心證，自應為諭知無罪
    之判決（參照最高法院92年台上字第128號判決要旨）。
三、公訴意旨認被告涉犯上揭竊盜犯行，無非係以被告於警詢、
    偵訊及羈押庭審訊中之供述、證人即共犯史光樺於警詢及偵
    訊之供述及證述、證人即告訴人張豐源於警詢及偵訊之證述
    、證人邱創棟及梁順欽之警詢證述、雲林縣警察局北港分局
    水林分駐所受理各類案件紀錄表、受(處)理案件證明單、刑
    事案件報案證明申請書、車牌號碼00-0000號自用小客貨車(
    以下稱自小客貨車)、00-0000號自用小貨車(以下稱自小貨
    車)之車詳細資料報表、現場監視錄影擷取畫面、說明及做
    案車輛行進路線圖、史光樺所持用行動電話0000000000門號
    之通聯紀錄、原審法院110年度聲搜字330號搜索票、自願受
    搜索同意書、雲林縣警察局北港分局搜索扣押筆錄暨扣押物
    品目錄表、張豐源出具之贓物認領保管單、雲林縣水林鄉調
    解委員會調解筆錄、現場照片、現場監視錄影畫面截圖、翻
    拍之「廢銅秤量傳票」等資為論據。
四、訊據被告固不否認於上述案發當日曾駕駛自小貨車進入雲林
    縣○○鄉○○村○○街0號告訴人張豐源居住之自來水廠宿舍區域(
    以下稱自來水廠宿舍)，然矢口否認與史光樺共同為本案竊
    盜犯行，辯稱當日係因任職公司承包自來水廠廠區及自來水
    廠宿舍外部環境清潔工程，並雇用史光樺幫忙負責清理自來
    水廠宿舍環境，而前往自來水廠宿舍為史光樺開門，並指示
    相關工作事宜，但未與史光樺共同行竊張豐源財物，亦未分
    得變賣贓物之款項，部分失竊物品是在史光樺住處尋獲並查
    扣，被告並未持有任何贓物，足見被告並未參與本案竊盜犯
    行。經查：
㈠、由卷附雲林縣警察局北港分局水林分駐所受理各類案件紀錄
    表、受(處)理案件證明單、刑事案件報案證明申請書、(見
    偵卷第139至143頁)，及告訴人於警詢、偵訊及原審審理時
    之證述，固堪認定告訴人存放在自來水廠宿舍倉庫之電纜線
    、電焊機1臺、電鑽1支、電鑿2支等物失竊。再由史光樺所
    持用行動電話0000000000門號之通聯紀錄、原審法院核發之
    搜索票、史光樺簽具之自願受搜索同意書、雲林縣警察局北
    港分局搜索筆錄暨扣押物品目錄表與收據、贓物認領保管單
    、翻拍之「廢銅秤量傳票」照片、扣案臧物照片、雲林縣水
    林鄉調解委員會調解筆錄等卷證資料（見偵卷第14頁、第16
    頁、第34頁、第93頁、第103至119頁、第123頁)，與證人即
    共犯史光樺於警詢證稱：「(110年2月22日你人在何處？作
    何事？）當日我駕駛00-0000號自小客貨車，進入○○自來水
    廠，偷竊電線及電纜線1卷、電鑽1支、電鑿1支、電焊機1臺
    。(所竊得之電線及電纜線1卷、電鑽1支、電鑿1支、電焊機
    1臺等物品，目前在何處？）電線及電纜線1卷我已經賣掉了
    ，電鑽1支、電鑿1支、電焊機1臺都在家我女兒房間内。(當
    時還有何人與你前往偷竊？）綽號叫阿昌之男子與我一同前
    往偷竊，他先行開藍色自小貨車至自來水廠側門開門後，叫
    我先倒車讓他的車子開出去，然後他再開車從自來水廠正門
    進入，我再以倒車方式進入現場，再與先進入現場綽號阿昌
    之男子一起將上述物品搬至我所有之00-0000號自小客貨車
    上，之後我就駕駛00-0000號自小客貨車離開。(警方現在提
    示『指認犯罪嫌疑人紀錄表』供你指認本案绰號「阿昌」之同
    案共犯，下列被指認之相片中是否有你認識之人？)編號8是
    阿昌。(警方告知，編號8號的真實年籍資料為施志昌（男，
    Z000000000，00.00.00），此人是否為本案同案共犯？）是
    。(你與施志昌於110年2月22日上午10時39分在雲林縣○○鄉○
    ○街0號犯案時，如何分工？）當日是施志昌打電話給我叫我
    去幫他工作，施志昌開自來水廠的側門，讓我開車進入後，
    施志昌徒手開門進入自來水廠房屋内（雲林縣○○鄉○○街0號
    ），施志昌進入屋内把電纜線、電焊機1臺、電鑽1支、電鑿
    2支傳出來，我在門口處接他傳給我的東西，並將上述物品
    放置我的00-0000號自小客貨車。」等語(見偵卷第10至11頁
    、第14至16頁)；於偵訊時證稱：「(是否承認於110/2/22日
    上午10點許，和施志昌一人開一臺車前往雲林縣○○鄉○○街並
    進入椽竊取電鑽等物？）是。(本案是何人提議的？）是施
    志昌打電話給我，請我去幫忙工作。(110/2/22日當天你們
    有無在現場除草？）我們有除草，但也有拿了別人的東西。
    」等語(見偵卷第195頁；偵緝卷第75頁)；原審審理時則證
    稱：「(你認識被告後，彼此有無聯絡？）工作上有聯絡。(
    什麼工作？）除草工作。(被告有在○○鄉自來水公司除草過
    嗎？）有。(你怎麼會知道？）之前被告的公司有請我做過
    一次。(什麼公司？）松禾。(你有於110年2月22日上午10時
    39分駕車到雲林縣○○鄉○○村○○街0號偷物品嗎？）有，我在
    門口等施志昌。(是否可以描述當天偷竊的過程？）當天我
    人在臺中，被告9點多打電話給我，叫我下去幫忙工作，我
    到那邊時，路還不太熟，我有問他要幾號交流道，直接在水
    利局後門等被告，被告開貨車過來開門，被告叫我倒車進去
    ，當時要準備工作，有看到門好像沒有關，就進去有拿東西
    ，我在外面等。(被告拿了什麼東西？）電線還有工具。(當
    時你說我進去拿電線時，怎麼進去拿？）我在車子前面，被
    告從後門直接進去門裡面，被告在門裡面，準備要搬東西，
    我在門口接東西，搬到貨車上面。(你既然說我接東西給你
    ，你車子進去時，有無看到我嗎？）我沒有看到被告如何進
    入，但是被告叫我的貨車倒車進去，被告把他的貨車開到對
    面的自來水廠，我倒車進去，把割草機放下來，被告人就已
    經在倉庫裡面。(銷贓時是我跟你一起去嗎？）就是被告載
    我去銷贓地點。(賣銅是誰去賣的？）你坐在車上我進去賣
    。(當時的時間是何時？）中午。」等語(見原審卷第98至10
    1頁)，亦堪認定證人史光樺確於案發時，竊取告訴人失竊之
    上開物品。而觀諸證人史光樺於警詢、偵訊及原審審理時，
    迭次指證被告與其共犯本案竊盜犯行，且證詞並無前後不一
    之情形，而其所述經過情節為被告任職公司承包自來水廠環
    境清潔工程後，聯絡其於案發當天到場幫忙，證人史光樺駕
    駛自小客貨車抵達自來水廠宿舍時，被告打開自來水廠宿舍
    大門，先將自小貨車駛入宿舍庭院，證人史光樺隨後駕駛自
    小客貨車進入，未久被告將車駛出自來水廠宿舍，證人史光
    樺先倒車讓被告車輛駛出自來水廠宿舍，開到自來水廠區停
    放後，再度前往自來水廠宿舍倉庫，證人史光樺則以倒車方
    式將自小客貨車駛入自來水廠宿舍庭院，被告其後自倉庫內
    將電纜線、電焊機1臺、電鑽1支、電鑿2支傳接給證人史光
    樺，竊取得手後渠等一同於中午時前往位於○○市之崧揚興業
    有限公司出售竊得電纜線。證人史光樺就其與被告間共犯本
    案竊盜犯行之經過雖如上所述指證歷歷，且前後一致並無矛
    盾，而無瑕疵可指，惟不得遽依其證詞率行論斷被告涉有本
    案犯行，仍應參酌其他證據以察其不利被告之證詞是否屬實
    。
㈡、揆諸被告任職之松禾企業社負責人即證人邱創棟警詢證詞、
    卷附現場照片、現場監視錄影畫面截圖、現場監視錄影畫面
    擷取照片、作案車輛行進路線圖、史光樺案發時駕駛之車牌
    號碼00-0000號自用小客貨車、被告駕駛之00-0000號自用小
    貨車車輛詳細資料報表、監視器錄影光碟及原審法院勘驗光
    碟後製作之勘驗筆錄等資料，僅足以證明登記於松禾企業社
    名下之車牌號碼00-0000號自小貨車交由被告使用，證人史
    光樺所述被告案發當日曾駕駛上開自小貨車至自來水廠宿舍
    ，為其開啟自來水廠宿舍外門，將自用小貨車駛入自來水廠
    宿舍外庭院，證人史光樺駕駛自小客貨車尾隨在後進入自來
    水廠宿舍外庭院，將車輛停放在被告駕駛之自小貨車後方，
    未久被告指示證人史光樺倒車駛離自來水廠宿舍外庭院將車
    停放路邊，被告再將自小貨車駛離自來水廠外庭院，證人史
    光樺停車在路邊等待一段時間後，再以倒車方式將車駛入自
    來水廠宿舍外庭院，並將自小客貨車停放在宿舍前等情屬實
    。然由上開現場或監視器影像，並未顯示被告將自小貨車駛
    離自來水廠外庭院後，被告或其所駕駛之自小貨車，曾於史
    光樺以倒車方式再度將車駛入自來水廠宿舍區並停放在宿舍
    建築物前方之前或此段時間中，曾以步行進入自來水廠宿舍
    或出現在自來水廠宿舍區域，難以佐證證人史光樺指證被告
    將自小貨車駛離自來水廠宿舍外庭院後，先將車駛往自來水
    廠區停放，被告自己再回到自來水廠宿舍倉庫，將上開贓物
    傳接給證人史光樺，放置於證人史光樺駕駛之自小客貨車上
    ，而竊取告訴人財物此段竊盜犯行為真。
㈢、另告訴人就竊賊究為何人及如何行竊一事，於警詢、偵訊時
    證稱：「(你是否知道何人竊取你所有電纜線？犯案車輛為
    何？）我只知道涉嫌竊取我電纜線車輛車種及顏色，因為警
    方與會同我共同調閱臺灣自來水公司（雲林縣○○鄉○○村○○街
    0號）監視器畫面；有發現犯案車輛為1輛藍色廂型車。(經
    警方調閱路口監視器畫面，發現犯案車輛車牌號碼為00-000
    0號藍色廂型車涉嫌侵入你倉庫犯案之車輛，經由你當場指
    認，該車是否為涉嫌偷竊你電纜線之車輛？）是。(110年2
    月22日上午10時39分許竊嫌是如何行竊？一共幾人犯案？有
    無交通工具？）經調閱監視器畫面，竊嫌為1人駕駛得利卡
    廂型車至現場，一開始因倉庫外有工人在除草，故佯裝倒車
    臨停於路邊，俟工人離開後便倒車進入倉庫，接著趁四下無
    人之際偷竊放置倉庫内之物品，得手後立即離開現場。(有
    無看過監視器看到是何人竊取你的物品？）自來水廠的監視
    器是知道車子進場，但是不知道是何人，而且錄影的畫面也
    不太清晰，後來又調閱另外一支監視器才查出車牌號碼。」
    等語(見偵卷第19頁、第27頁、第73頁)，顯見告訴人經由調
    閱監視錄影光碟資料，除可確認證人史光樺涉案外，對於被
    告是否與證人史光樺共同行竊一無所知，當難佐證證人史光
    樺指稱被告涉案一節屬實。
㈣、而被告案發當天所任職松禾企業社因承包自來水廠連同宿舍
    區域之環境清潔工程，而有正當理由進入自來水廠宿舍庭院
    一情，亦具告訴人於警詢時證稱：「(○○自來水廠有無招標
    工程予廠商施工？）只有招標宿舍除草作業給外面的廠商施
    工。(由何廠商承標工程？聯絡電話？）松禾企業社承標。
    負責人是邱先生，實際姓名我不知道，聯絡電話是00000000
    00。(除草招標廠商如何進入自來水廠内除草，其工作流程
    為何？）施作工程時需要先提前聯絡雲林淨水廠，於施工當
    日會同雲林淨水廠人員到場開啟位於雲林○○農會後門的電動
    大門，施工過程需要先拍攝施工前的影像，且需拍攝到施工
    告示牌，完工也要在拍攝一次完工照片確認施工完成，工程
    完成後再由○淨水廠發包單位驗收。」等語(見偵卷第30頁)
    ；於原審審理時證述略謂：「(東西被偷的那段時間自來水
    公司有做除草的工作嗎？）有。(除草會靠近宿舍嗎？）除
    草是把宿舍旁邊的草皮還有種樹的地方全部施工一次。(需
    要進入宿舍嗎？）會到圍牆裡面。(除草工人進入圍牆裡面
    ，需要有人幫忙開門嗎？）宿舍這邊是另外一個門，他們要
    施工是從大門，前面還有一個大門，除草工人是叫自來水公
    司值班人員來開門，第二道門才到宿舍裡面，是有隔開的。
    (除草工人要進到第二道門？）要。」等語(見原審卷第108
    頁)。另案發時任職自來水廠負責與被告聯繫環境清潔工作
    之證人廖英碩於本院審理時到庭結證略以：「(為何被告當
    天會進去廠區？)○○淨水廠旁邊的員工宿舍是屬於我們淨水
    廠的一部分，那時候應該是一起興建的，只有一個鐵門分隔
    而已。案發地點與清理地點是同一個自來水區域，但有用鐵
    門分隔。(當天被告的工作範圍為淨水廠裡的除草工作？) 
    是。(被告是否為承包商？) 他算是承包商的員工。(當天被
    告車輛要進入你們淨水廠，大門是何人負責開啟？)我們算
    是巡迴操作，我們有一個主要廠在四湖，應該是他們過來跟
    我們拿鑰匙，因為我們五個廠是共通的、都可以開，遙控都
    是一樣的，我們應該是當天早上把鑰匙交給他們。(如何歸
    還？)當天施工完畢之後就以LINE聯絡把鑰匙歸還給我們。(
    你說你們有承包除草整理環境的工程給被告任職的公司，那
    承包範圍是否有包括員工宿舍裡面？)應該是有，但承辦人
    不是我，我不太清楚是否有納入，不過原則上應該是有，這
    個地方以前是北港營運所管的，後來移撥給雲林給水廠，那
    時候在抓數量時，應該就是直接拿○○所的資料，如果是○○所
    的資料去做發包，那這個數量應該有算在裡面。(這個宿舍
    裡面的環境，也包括在被告他們公司承包要去清掃的環境？
    )是，應該是這樣。」等語(見本院卷第119至124頁)。由告
    訴人及證人廖英碩上開證詞，可知被告案發當日，確實係因
    任職公司承包自來水廠環境清潔作業工程而進入自來水廠宿
    舍，並非無故進入自來水廠宿舍區域，難因被告曾駕駛自小
    貨車駛入自來水廠宿舍一情，遽認被告係與證人史光樺共犯
    本件竊盜犯行而擅入自來水廠宿舍甚明。
㈤、此外，證人史光樺雖證述竊盜得手後與被告共同前往崧揚興
    業有限公司銷贓，變賣竊取得手之電纜線，並朋分贓款，然
    崧揚興業有限公司負責人即證人梁順欽於警詢時證稱：「(
    據本案犯嫌警詢筆錄，犯嫌稱有將竊得之電纜線至你所經營
    之回收站變賣換現，你是否有依規定登記收受物品、舊貨、
    五金廢料或廢棄物品登記表或以其他方式登記紀錄？提供登
    記表供警方偵辦。）我不確定他有沒有拿來這裡賣，但我會
    配合警方翻簿子找找。」等語(見偵卷第39至40頁)，並未證
    稱被告曾與證人史光樺同行前往銷贓之事實，證人梁順欽翻
    找後所提出之廢銅秤量傳票，其上記載之出售人及簽名者均
    為「史光樺」，並無被告姓名，無從認定被告確與證人史光
    樺一同前往崧揚興業有限公司銷贓。且本案失竊物品，並未
    在被告身體、駕駛之車輛或住處扣得，除電纜線已遭證人史
    光樺變賣外，其餘失竊尚未變賣之贓物電焊機1臺、電鑽1支
    、電鑿2支，係告訴人報警處理後，為警於證人史光樺住處
    在其女兒房間查扣，均無從補強證人史光樺所為上開不利被
    告證述之真實性。
㈥、綜上所述，公訴意旨所舉各項事證，尚無法說服本院形成被
    告有上揭公訴意旨所指竊盜罪嫌之確信。此外，公訴人復未
    提出或指明其他足資證明此部分被訴事實之證據，則基於「
    罪證有疑，利歸被告」之證據法則，應認前開公訴意旨所指
    被告本件被訴竊盜之犯罪事實，係屬不能證明，自應就此部
    分為被告無罪判決之諭知，以免冤抑。
五、公訴人就起訴書所指，被告與證人史光樺共同竊盜罪嫌之犯
    行所舉證據，既不足以使本院就公訴意旨所指被告有此竊盜
    犯嫌，獲得有罪之心證，亦未達「通常一般之人均不致有所
    懷疑，而得確信其為真實之程度」，業如前述，原審就此部
    分為被告無罪之諭知，認事用法，並無不合。檢察官上訴意
    旨仍執前詞，指摘原判決不當，其上訴為無理由，應予駁回
    。　　
六、依刑事訴訟法第368條，判決如主文。
本案經檢察官李文潔提起公訴，檢察官陳淑香提起上訴，檢察官
趙中岳到庭執行職務。
中　　華　　民　　國　　111 　年　　8 　　月　　10　　日
                  刑事第六庭    審判長法　官  張瑛宗
                                      法　官  林逸梅
                                      法　官  李秋瑩
以上正本證明與原本無異。
不得上訴。
　　　　　　　　　　　　　　　　　　　書記官  劉紀君
中　　華　　民　　國　　111 　年　　8 　　月　　10　　日